臺灣臺南地方法院刑事判決
                                  109年度交簡上字第117號
上  訴  人  黃富崇
即  被  告          


選任辯護人  裘佩恩律師
            莊佳蓉律師
上列被告因公共危險案件，不服本院中華民國109年5月29日所為
109年度交簡字第1398號第一審簡易判決（起訴書案號：109年度
偵字第3845號），本院判決如下：
    主  文
原判決撤銷。
黃富崇犯吐氣所含酒精濃度達每公升零點二五毫克以上而駕駛動
力交通工具罪，累犯，處有期徒刑肆月，如易科罰金，以新臺幣
壹仟元折算壹日。
    事  實
一、黃富崇於民國109年2月13日21時30分許，在其位於臺南市○○
    區○○00號之1住處飲用保力達混藥酒後，已達不能安全駕駛
    動力交通工具之程度，竟仍於同日21時40分許，騎乘車牌號
    碼000-0000號普通重型機車外出，自行前往設於臺南市○○區
    ○○路0 號「臺南市政府警察局佳里分局佳里派出所」報案，
    經派出所警員發覺其酒味濃厚，黃富崇對於未發覺之罪自首
    而受裁判，並同意接受呼氣酒精濃度測試，而於同日22時5 
    分許，當場對其施予酒精濃度測試，測得其吐氣所含酒精濃
    度為每公升0.84毫克，始悉上情。
二、案經臺南市政府警察局佳里分局移送臺灣臺南地方檢察署檢
    察官偵查起訴。
    理  由
一、證據能力之認定：
　　本案下列所引之供述證據，檢察官、被告黃富崇及其指定辯
    護人至本院言詞辯論終結前，均同意有證據能力，本院審酌
    該等證據之作成或取得之狀況，並無非法或不當取證之情事
    ，且亦無顯不可信之情況，復經本院於審理期日就上開證據
    依法踐行調查、辯論，均有證據能力。其餘卷附證據，非屬
    供述證據，皆無傳聞證據之適用，復查無違反法定程序取得
    之情形，且依法提示進行調查，均應有證據能力，合先敘明
    。
二、認定犯罪事實所憑之證據及理由：
    上開犯罪事實，業據被告黃富崇坦承不諱，且有臺南市政府
    警察局佳里分局酒精測定紀錄表、財團法人工業技術研究院
    呼氣酒精測試器檢定合格證書及臺南市政府警察局舉發違反
    道路交通管理事件通知書各1份在卷可稽，足認被告上揭任
    意性之自白確與事實相符，當可採信。
三、論罪：
　  核被告所為，係犯吐氣所含酒精濃度達每公升零點二五毫克
    以上而駕駛動力交通工具罪。被告前因公共危險案件，經本
    院以105 年度交易字第309 號判決判處有期徒刑7 月確定，
    嗣於106 年9 月27日執行完畢，有臺灣高等法院被告前案紀
    錄表1 份在卷可按，其受有期徒刑執行完畢後，5 年以內故
    意再犯本件有期徒刑以上之罪，為累犯，應依刑法第47條第
    1 項規定加重其刑。至司法院釋字第775 號解釋，依解釋文
    及理由之意旨，係指構成累犯者，不分情節，一律加重最低
    本刑，於不符合刑法第59條所定要件之情形下，致生行為人
    所受之刑罰超過其所應負擔罪責之個案，不符罪刑相當原則
    、比例原則。於此範圍內，在修正前，為避免發生上述罪刑
    不相當之情形，法院就該個案應裁量是否加重最低本刑；依
    此，該解釋係指個案應量處最低法定刑、又無法適用刑法第
    59條在內減輕規定之情形，法院應依此解釋意旨裁量不予加
    重最低本刑（最高法院108 年度台上字第338 號、第976 號
    、第1941號判決意旨參照）。查本案依被告構成累犯及犯罪
    之情節，並無上開情事，自仍有累犯加重其刑規定之適用，
    併此敘明。又被告係在未有偵查犯罪職權之公務員發覺前，
    自行騎乘MYX-2921號重機車至佳里派出所報案，供承本件吐
    氣所含酒精濃度達每公升零點二五毫克以上而駕駛動力交通
    工具犯行，此有臺南市政府警察局佳里分局109 年9月7 日
    南市警佳偵字第1090456088號暨檢送員警職務報告各1 份存
    卷可查（見117 號交簡上卷頁61、65），是被告對於未發覺
    之前揭犯罪自首而接受裁判，爰依刑法第62條前段規定，減
    輕其刑，並依法先加重後減輕之。
四、撤銷原判決之理由及科刑審酌事由：
  ㈠原審以被告罪證明確，予以論罪科刑，固非無見，然被告符
    合自首規定，詳如前述，爰依刑法第62條前段規定減輕其刑
    ，原審未審酌及此，應有未恰，是原審判決既有前述可議之
    處，自應由本院予以撤銷原判決，另為適當之判決。
  ㈡其餘上訴理由不成立：  
　  原審調查後，認被告酒後駕車公共危險部分之犯行明確，依
    刑事訴訟法第449條第2項、第3項、第454條第1項，刑法  
    第185條之3第1項第1款、第47條第1項、第41條第1項前段，
    刑法施行法第1條之1之規定，並審酌被告前於104、105年因
    酒駕案件經本院判處有期徒刑6月併科罰金2萬元、7月，並
    於106年9月27日執行完畢，其一再觸犯酒後駕車犯行，雖有
    惡性，惟其因罹患妄想型思覺失調症，並有酒精濫用、中毒
    等症狀。其於本件案發後之109年2月21日因酒後與父親互毆
    ，經嘉南療養院診斷後，住院治療，迄至109年5月15日雖因
    症狀減輕，院方有意轉介至康復之家繼續進行出院準備，並
    以被告飲酒疾病與其家庭互動關係緊張有密切影響，若能提
    供結構式治療環境，離開家庭壓力環境後，應可相對改善疾
    病行為並能在工作人員輔導下促使被告正向因應情緒壓力方
    式，已接洽康復之家，協調出院事宜，有診斷證明書及嘉南
    療養院109年5月13日嘉南司字第1090003137號函所附被告病
    歷資料及社會工作紀錄等資料在卷可稽，被告一再酒後駕車
    既與其罹患思覺失調症，及家庭互動的緊張關係有關，被告
    既於案發後已接受精神專科的醫學診治，且醫院經過近三個
    月的住院觀察，認為被告已可離開醫院轉至康復之家，顯見
    被告病況已有改善，本件雖無足夠證據足認被告行為時，依
    其辨識而行為之能力較一般顯著減低，而有得依刑法第19條
    第2項減輕之事項，惟其案發後已面對自己長期飲酒問題，
    接受現代精神醫學的專療治療，且有一定成效，本院認為即
    無必須令其入監接受機構式處遇必要，綜合被告本案犯行之
    成因，犯後接受治療的態度及本件犯行未造成他人損害等一
    切情狀，判處有期徒刑5月，並諭知易科罰金之折算標準等
    語。本院認原審判決已考量被告病況、酒癮等改善等情予以
    量刑；是被告上訴意旨僅泛稱原審未審酌被告智慮不周、智
    識淺薄、病況及酒癮已有改善，且未交代不予採認理由，請
    求從輕量刑等語，核上訴意旨並未指摘原審判決有任何認事
    用法違背法令之處，按原審判決認事用法既無違誤，被告此
    部分之上訴理由，核屬無據。
　㈢爰以行為人之責任為基礎，審酌被告前有多次觸犯酒後駕車
    公共危險罪，顯見其未因前多次酒駕之裁罰而改正於酒後駕
    駛機動交通工具之行為。再考量其因罹患妄想型思覺失調症
    、酒精濫用、中毒等症。其於109 年2 月21日因酒後與父親
    互毆，經診斷住院治療，因症狀減輕，已轉介至「光宏康復
    之家」療養，病況、酒癮已有改善，有前開嘉南療養院診斷
    證明書等資料在卷可稽；暨被告犯罪後始終坦承犯行，態度
    良好，復斟酌被告於審理時自述高職畢業，之前從事工地臨
    時工，未婚、無小孩，智識程度、工作及家庭生活狀況一切
    情狀，量處如主文第二項所示之刑，併諭知易科罰金之折算
    標準，以示懲儆。　　
據上論斷，應依刑事訴訟法第455 條之1 第1 項、第3 項、第36
9 條第1 項前段、第364 條、第299條第1項前段，刑法第185條
之3第1項第1款、第47條第1項、第62條前段，判決如主文。
本案經檢察官黃莉琄提起公訴，檢察官羅瑞昌到庭執行職務。
中　　華　　民　　國　　109 　年　　11　　月　　19　　日
                  刑事第三庭  審判長  法  官  陳本良

                                      法  官  陳郁婷 

                                      法  官  張  菁
以上正本證明與原本無異。
不得上訴。
　　　　　　　　　　　　　　　　　　　書記官　蔡佳玲
　　　　　　　　　　　　　　　　　　　　　
中　　華　　民　　國　　109 　年　　11　　月　　19　　日
附錄本件論罪科刑法條全文：
中華民國刑法第185條之3
駕駛動力交通工具而有下列情形之一者，處2 年以下有期徒刑，
得併科20萬元以下罰金：
一、吐氣所含酒精濃度達每公升零點二五毫克或血液中酒精濃度
    達百分之零點零五以上。
二、有前款以外之其他情事足認服用酒類或其他相類之物，致不
    能安全駕駛。
三、服用毒品、麻醉藥品或其他相類之物，致不能安全駕駛。
因而致人於死者，處3 年以上10年以下有期徒刑；致重傷者，處
1 年以上7 年以下有期徒刑。
曾犯本條或陸海空軍刑法第54條之罪，經有罪判決確定或經緩起
訴處分確定，於五年內再犯第1 項之罪因而致人於死者，處無期
徒刑或5 年以上有期徒刑；致重傷者，處3 年以上10年以下有期
徒刑。